【裁判字號】    98,上易,833
【裁判日期】    990210
【裁判案由】    妨害公務等
【裁判全文】
臺灣高等法院臺南分院刑事判決         98年度上易字第833號
上  訴  人  臺灣臺南地方法院檢察署檢察官
被      告  乙○○
上列上訴人因被告妨害公務等案件，不服臺灣臺南地方法院98年
度易字第1151號中華民國98年11月4日第一審判決（起訴案號：
臺灣臺南地方法院檢察署98年度偵字第10041號），提起上訴，
本院判決如下：
    主  文
原判決關於被告妨害公務罪暨定應執行刑部分撤銷。
乙○○對於公務員依法執行職務時，施強暴，處罰金新臺幣參仟
元，如易服勞役以新臺幣壹仟元折算壹日。
其他上訴駁回。
本判決第二項撤銷改判部分與駁回上訴部分，應執行罰金新臺幣
捌仟元，如易服勞役以新臺幣壹仟元折算壹日。
    事  實
一、乙○○於民國98年7月7日11時30分許，在臺南縣新市鄉○市
    村○○街98號住處前，因甲○○將車輛停放其住處門口，認
    妨害其通行而敲打車窗，斯時甲○○在對街購買飲料，發現
    乙○○敲打車窗後，隨即返回移車，乙○○竟向甲○○恐嚇
    稱：「若不立即將車開走，就要打壞妳的車輛」等語，致甲
    ○○心生畏懼，甲○○將車輛移妥後返回等候飲料，並再至
    乙○○住處前向乙○○道歉，乙○○竟公然以「幹妳娘」等
    穢語辱罵甲○○。嗣臺南縣警察局善化分局新市分駐所警員
    到場處理，員警以甲○○之國民身分證抄寫基本資料時，乙
    ○○竟強行自員警手中取走甲○○之國民身分證而施強暴妨
    害員警之公務執行。
二、案經甲○○訴由臺南縣警察局善化分局報請臺灣臺南地方法
    院檢察署檢察官偵查起訴。
    理  由
一、甲○○於警詢中供述，雖屬被告以外之人於審判外之陳述，
    惟檢察官、被告均未於言詞辯論終結前聲明異議，本院審酌
    各該證據作成時之情況，並無何不當之情形，依刑事訴訟法
    第一百五十九條之五之規定，有證據能力；另黃郁菁在偵查
    中具結後所為之陳述，因檢察官原則上均能遵守法律規定，
    不致違法取供，且其於偵查中向檢察官所為之陳述，均經具
    結，又無顯不可信之情況，依刑事訴訟法第159條之1第2項
    規定，得為證據。
二、訊據被告乙○○，坦承有自警員手上取走甲○○之身分證，
    惟矢口否認有上揭犯行，辯稱：伊有拍車門，甲○○出來就
    罵伊，伊並無辱罵及恐嚇甲○○，另伊取甲○○身分證時，
    員警說不可以，警員就拿回去云云。惟查：被告於案發當日
    因告訴人甲○○將其車停放在其住處前，而與甲○○發生糾
    紛，並以上揭恐嚇言詞恐嚇甲○○，並另以「幹妳娘」之穢
    語辱罵甲○○，迭據甲○○於警詢中稱「突然發現新市鄉○
    ○街98號屋主開我駕駛座車門，敲我車窗，我意識到應該是
    我擋到該處之出入口，我就馬上到對面跟屋主道歉，表示要
    馬上將車開走，屋主表示若不立即開走要敲壞我的車輛，並
    且確實於當場敲我駕駛座車窗，然後我就馬上將車開走。隨
    後我又在對面新市鄉○○街101號看見屋主非常生氣說我在
    看三曉（台語），然後我就走到新市鄉○○街98號馬路邊表
    示向他再次道歉，屋主立即罵我髒話幹你娘（台語），就向
    我說叫你把車開走不甘心是不是，警察到場詢問事情經過並
    抄寫雙方基本資料時，屋主未經我與警察同意，就搶走我的
    身分證」等語，核與證人黃郁菁於偵查中具結後證稱「就是
    我們把車停好後，跑到對街買飲料，在冷飲店門聊天，我背
    對著路面，沒有看到被告，甲○○就跟我講說車子可能擋住
    人家門口，說有人在敲她的車窗，甲○○就馬上回去移車，
    這時候我才看到被告」、「甲○○跑過去時，她說不好意思
    擋住你的門口，說有人在敲她的車窗，甲○○就馬上回去移
    車子，這時候我才看到被告」、「甲○○跑過去時，她說不
    好意思擋住你的門口，被告有敲車窗及欲開啟車子駕駛座車
    門，就很大聲的要甲○○把車子開走。他有說你如果不開走
    車子，我就要把你的車子敲壞」、「甲○○回到飲料店後，
    被告看到甲○○又在門前的飲料店，他對我們二個說看三曉
    （台語），甲○○向我說被告還是很生氣，我要過去跟他說
    歹勢（台語），甲○○過去道歉，後來被告又對我朋友罵三
    字經幹你娘（台語）」、「‥‥一開始警察是拿被告身分證
    ，先寫被告資料，寫完還給被告，後來才拿甲○○的身分證
    寫資料，這時被告就從警察的手上將甲○○的證件拿走」內
    容相符，證人即到場處理之員警王聰欽於原審亦結證：「我
    請他們提供身分證資料，我在寫資料時，被告就出其不意從
    我手中拿走身分證」、「（被告拿走告訴人身分證時，有無
    經過你的同意？）沒有」等情。參諸被告與甲○○、黃郁菁
    素不相識，並無怨隙，若非確有其事，陳、黃二人實無捏造
    事實，誣陷被告之必要，故甲○○之指訴應可採信。被告在
    住處前的馬路上不特定人得以共睍共聞之情形下，對甲○○
    以幹你娘（台語）之穢語辱罵，足以造成甲○○之社會評價
    受到貶損，其公然侮辱犯行，已甚明確。被告以敲壞甲○○
    之車輛要求甲○○將車移走，顯係以加害甲○○財產權的事
    恐嚇甲○○，足以造成甲○○之恐懼，其恐嚇危害安全犯行
    ，足可認定。被告辯稱未以上開恐嚇言詞恐嚇甲○○及以穢
    語侮辱甲○○，顯係事後卸責之詞，並無可採。被告在警員
    到案發現執行查核雙方當事人基本資料時，對持有甲○○身
    分證之警員王聰欽，以不法腕力，將甲○○的身分證取走，
    其對公務員依法執行職務時，施以強暴，亦可認定。本案事
    證明確，被告犯行，均可認定。
三、核被告所為，係犯刑法第305條恐嚇、第309條第1項公然侮
    辱及第135條第1項之妨害公務罪，被告所犯上開3罪，犯意
    各別，罪名不同，應予分論併罰。原審就被告公然侮辱、恐
    嚇罪部分，以被告罪證明確，適用刑法刑法第305條、第309
    條第1項，審酌被告因停車糾紛，不能節制情緒，任意恐嚇
    及侮辱他人，其放任自己粗暴的情緒，造成社會浮躁不安氣
    氛，犯後復未與被害人達成和解，固有不當，惟考量其所生
    損害，尚非鉅大，分別量處罰金新台幣5,000元、3,000元，
    並分別諭知易服勞役的折算標準。本院經核原判決就此部分
    認事用法，均無不合，量刑亦屬妥適。檢察官就此部分上訴
    意旨以被告所為造成告訴人心理創傷極大，未與告訴人和解
    ，原判決量刑過輕，而指摘原判決不當，非有理由，應予駁
    回。另原判決就被告恐嚇罪部分，為被告論罪科刑之判決固
    非無見，惟查原判決就妨害公務罪部分，事實欄並未記載認
    定此部分事實，此部分判決即失所依據，檢察官上訴意旨以
    原判決量刑過輕為由，指摘原判決此部分不當，雖無理由，
    惟原判決既有前揭可議之處，自應予撤銷改判，其定應執行
    刑部分，亦因失所附麗，一併撤銷。審酌被告因停車糾紛，
    於警員依法執行職務時，猶從警員手中任意取走他人證件，
    法紀觀念薄弱，嗣後曾聲請與調解，惟未能達成，及被告素
    行、所造成危害及其他一切情狀，量處如主文所示之刑，並
    與前開駁回上訴之公然侮辱、恐嚇罪部分所處之刑，定其應
    執行刑，並諭知易服勞役的折算標準。
據上論結，應依刑事訴訟法第369條第1項前段、第364條、第368
條、第299條第1項前段、刑法第135條第1項、第42條第3項、第
51條第7款、刑法施行法第1條之1判決如主文。
本案經檢察官郭珍妮到庭執行職務。
中    華    民    國    99    年    2     月    10    日
                  刑事第五庭    審判長法  官  楊明章
                                      法  官  戴勝利
                                      法  官  趙文淵
以上正本證明與原本無異。
不得上訴。
                                      書記官  呂宬樂
中    華    民    國    99    年    2     月    10    日
附錄：本判決論罪科刑法條
中華民國刑法第305條
以加害生命、身體、自由、名譽、財產之事，恐嚇他人致生危害
於安全者，處2年以下有期徒刑、拘役或3百元以下罰金。
中華民國刑法第309條第1項
公然侮辱人者，處拘役或3百元以下罰金。
中華民國刑法第135條第1項
對於公務員依法執行職務時，施強暴脅迫者，處3年以下有期徒
刑、拘役或3百元以下罰金。

司法院資訊處製作；財團法人民間司法改革基金會備份。
